【裁判字號】    98,交抗,122
【裁判日期】    981119
【裁判案由】    違反道路交通管理處罰條例聲明異議
【裁判全文】
臺灣高等法院花蓮分院交通事件裁定     98年度交抗字第122號
抗  告  人
即受處分人  甲○○○
上列抗告人即受處分人因違反道路交通管理處罰條例案件，不服
中華民國98年10月22日臺灣花蓮地方法院98年度交聲字第315號
裁定，提起抗告，本院裁定如下：
    主  文
抗告駁回。
    理  由
一、抗告意旨略以：抗告人即受處分人甲○○○因公共危險案件
    ，經臺灣花蓮地方法院檢察署檢察官為緩起訴處分，條件為
    ：應於緩起訴處分確定（即民國98年6月5日）後3個月內，
    向指定之公益團體、地方自治團體或社區提供120小時之義
    務勞務，緩起訴期間為1年。該服義務勞務部分，抗告人已
    於98年9月14日前服畢，並於同年月17日前往監理站辦理銷
    案，但監理站表示必須繳交罰金才准銷案，惟抗告人已依處
    分書接受制裁，並於罰金部分抵服替代義務勞務120小時，
    故才提起異議，卻遭原法院以逾法定異議期間而遭駁回，惟
    上開處分書所附條件之遵守或履行迄止日期為98年9月4日（
    抗告人誤載為98年9月14日），故並未逾異議期間，況抗告
    人並未獲處分機關發予服畢義務勞務之證明，致無法遵期提
    出異議，期鈞院體察小民所苦，提供重新改過向善機會及政
    府罰金替代義務勞務處分之美意，為此請求撤銷原裁定及原
    處分云云。
二、按受處分人不服道路交通管理處罰條例第8條主管機關所為
    之處罰，得於接到裁決書之翌日起20日內，向管轄地方法院
    聲明異議，同條例第87條第1項定有明文；又按交通法庭認
    聲明異議不合法律上之程式或其異議權已經喪失者，應以裁
    定駁回之，但其不合法律上之程式可補正者，應先定期命為
    補正，逾期不補正者，即予駁回，道路交通案件處理辦法第
    18條亦有明文；再按處理違反道路交通管理事件，有關文書
    送達之程序，依行政程序法之規定；送達，於應受送達人之
    住居所、事務所或營業所為之。但在行政機關辦公處所或他
    處會晤應受送達人時，得於會晤處所為之，違反道路交通管
    理事件統一裁罰基準及處理細則第5條及行政程序法第72條
    第1項分別定有明文。
三、經查本件抗告人於98年2月12日20時48分許，騎乘車牌號碼
    HBI-815號重型機車，行經省道臺9線北向186公里處時，因
    經酒測器測得酒測值0.62MG/L之違規，經花蓮縣警察局新城
    分局交通分隊以花警交字第P00000000號舉發違反道路交通
    管理事件通知單當場舉發，嗣經原處分機關即交通部公路總
    局臺北區監理所花蓮監理站於98年8月19日以花監違字第裁
    44-P00000000號違反道路交通管理事件裁決書依道路交通管
    理處罰條例第35條第1項第1款規定，以「汽車駕駛人酒精濃
    度超過規定標準（0.55以上）」，裁處「罰鍰新臺幣45,000
    元整，吊銷駕駛執照12個月，並應參加道路交通安全講習」
    等情，此有上開舉發通知單及裁決書影本各1份附卷可稽；
    又上開裁決書經郵務機關於同年8月20日送達抗告人之現戶
    籍地「花蓮縣新城鄉順安村草林19號」，由其同居人即抗告
    人之父吳來發親自收受並簽名等情，有交通部公路總局臺北
    區監理所花蓮監理站送達證書影本1份附卷可查，堪認上開
    裁決書業已符合行政程序法第72條第1項規定為合法送達。
    又本件送達地為花蓮縣新城鄉，與原處分機關（花蓮市）並
    非在同一鄉鎮市內，但在原法院之管轄區○○○○道路交通
    案件處理辦法第12條、法院訴訟當事人在途期間標準第4條
    、第2條規定，其在途期間為3日，抗告人倘對上開處分不服
    ，自應於收受該裁決書之翌日即98年8月21日起計算20日，
    另加計3日在途期間，計至同年9月14日止（期間末日為同年
    9月12日為休息日，次日為星期日）之異議期間內提出異議
    ，始合法律程序規定，惟抗告人竟遲至98年9月17日始向原
    處分機關提出聲明異議狀，有該聲明異議狀及原處分機關案
    件移送書各1份附卷可憑，顯已逾20日之異議期間，其聲明
    異議自屬違背法律上之程式，且無從補正，原法院以程序事
    項即抗告人逾期始向原處分機關具狀聲明異議，認異議為不
    合法，裁定駁回其異議，認事用法，並無不合。至抗告意旨
    所指緩起訴處分所附條件之遵守或履行迄止日期，乃屬刑事
    法律上緩起訴處分所附應遵守事項之履行期間，與本件屬行
    政法上交通案件聲明異議救濟期間之法律上應備程式之事項
    ，乃屬二事，仍不能解免其已逾越聲明異議法定期間之既成
    事實，是其抗告不能認為有理由，應予駁回。
據上論斷，應依道路交通管理處罰條例第89條前段，道路交通案
件處理辦法第25條、第26條，刑事訴訟法第412條，裁定如主文
。
中    華    民    國    98    年    11    月    19    日
                  交通法庭審判長法  官 謝志揚
                                法  官 劉雪惠
                                法  官 張健河
以上正本證明與原本無異。
本件不得再抗告。
中    華    民    國    98    年    11    月    19    日
                                書記官 徐文彬


司法院資訊處製作；財團法人民間司法改革基金會備份。
